臺灣高等法院臺中分院刑事判決　　　　 96年度上訴字第501號
上　訴　人　臺灣彰化地方法院檢察署檢察官
被　　　告　甲○○
　　　　　　　　　　現於國防部南部地方軍事看守所
　　　　　　　　　　（高雄左營郵政91220號信箱）
上列上訴人因被告違反毒品危害防制條例案件，不服臺灣彰化地
方法院95年度訴字第1231號中華民國95年12月27日第一審判決（
起訴案號：臺灣彰化地方法院檢察署95年度偵字第4945號），提
起上訴，本院判決如下：
    主  文
上訴駁回。
    事  實
一、甲○○前因施用毒品案件，經送觀察、勒戒之結果，認無繼
    續施用毒品之傾向，於民國（下同）92年11月12日執行完畢
    釋放，並由台灣彰化地方法院檢察署檢察官以92年度毒偵字
    第2282號為不起訴處分確定。復於93年間，因施用毒品案件
    ，經台灣彰化地方法院判處應執行有期徒刑1年確定（施用
    第一、二級毒品部分各判處有期徒刑8月、5月）；另因施用
    毒品案件，經台灣彰化地方法院判處有期徒刑10月確定，上
    述各刑期再經本院以裁定定其應執行刑為有期徒刑1年9月，
    入獄服刑後，於95年4月13日執行完畢出獄。惟甲○○仍未
    能悔悟，在前揭觀察、勒戒執行完畢釋放後5年內，又於95
    年5月22日，在彰化縣鹿港鎮○○里○○道路旁，以將海洛
    因加水溶解後置於針筒內，而持之作靜脈注射之方式，施用
    第一級毒品海洛因1次。嗣於95年5月24日下午7時許，在彰
    化縣鹿港鎮頭崙里頭崙巷與頂草路路口為警查獲，並扣得其
    所有之海洛因2包（合計淨重0.13公克）。
二、案經彰化縣警察局和美分局報請台灣彰化地方法院檢察署檢
    察官偵查起訴。
    理  由
一、訊據被告對於上施用海洛因之事實查白承認，其尿液經警採
    集送驗呈嗎啡陽性反應，有彰化縣警察局和美分局委託檢驗
  　尿液代號與真實姓名對照認證單、詮昕科技股份有限公司濫
    用藥物尿液檢驗報告（報告編號：第00000000號）等在卷可
    稽。並有扣案之海洛因2包（合計淨重0.13公克），此經送
  　法務部調查局鑑定確為海洛大無訛，有該局通知書（文號：
    調科壹字第140013073號）在卷可憑。又被告前因施用毒品
    案件經送觀察勒戒完畢，有台灣高等法院被告全國前案紀錄
    表可參。被告觀察勒戒完畢5年內再有本案施用毒品犯行，
    應依法論科。
二、查海洛因屬於毒品危害防制條例第2條第2項第1款所列之第
    一級毒品，不得非法持有、施用。核被告所為，係犯違反毒
    品危害防制條例第10條第1項之施用第一級毒品罪。其施用
    毒品前持有毒品之低度行為，為高度之施用行為吸收，不另
    論罪。被告有事實欄所載科處有期徒刑及執行紀錄，台灣高
    等法院被告前案紀錄表在卷可考；而刑法第47條於94年2月2
    日修正公布，並自被告行為後即95年7月1日起施行，但被告
    本次係故意犯罪，不論依修正前之刑法第47條，或修正後之
    刑法第47條第1項規定，均構成累犯，新法對被告並無較有
    利之情形，依刑法第2條第1項前段，應逕依修正前之刑法第
    47 條，論以累犯，並加重其刑。原審依據上述理由，適用
    毒品危害防制條例第10條第1項、第18條第1項前段，刑法第
    11條、第2條第1項前段、第47條（修正前），並審酌刑法第
    57條各款列情狀，量處被告有期徒刑11月之刑罰。敘明扣案
    之海洛因2包（合計淨重0.13公克），依法諭知沒收銷燬；
    就檢察官以被告另有施用海洛因犯行，與起訴論罪分部分有
    集合犯包括一罪關係，移送合併審判部分，亦說明不予併辦
    之理由。核其認事用法俱無不當，量刑亦稱允洽，檢察官猶
    執陳詞被告另有施用海洛因犯行，與起訴論罪分部分有集合
    犯包括一罪關係，應合併審判而提起上訴，非有理由（詳後
    所述），應駁回其上訴。
三、臺灣彰化地方法院檢察署95年度毒偵字第520、521號併辦意
    旨略以：被告甲○○基於反覆施用第一級毒品之犯意，自95
    年10月1日20時許起，至同年月18日14時止，在其所居住之
    彰化縣鹿港鎮頭南里頭庄巷120之5號之住處，接連施用海洛
    因多次，約每日施用1次。嗣於95年10月12日中午12時55 分
    許，在彰化縣和美鎮○○路105號前之停車場為警查獲，並
    扣得海洛因殘渣袋1個、注射針筒1支及塑膠鏟管1支等物；
    復於95年10月20日上午8時30分許，在前述住處為警查獲，
    並扣得注射針筒1支，因認此部分與前揭起訴之施用第一級
    毒品罪部分有包括一罪關係，而移送本院併案審理。惟按刑
    法第56條連續犯之規定業於94年2月2日修正公布刪除，並於
    95年7月1日施行，而依新法對於上開反覆實施犯罪模式之對
    應處置，除合於「接續犯」或「包括一罪」之情形外，則僅
    能依數罪併罰之規定個別處斷。而依最高法院86年台上字第
    3295號判例意旨，數行為於同時同地或密切接近之時地實施
    ，侵害同一之法益，各行為之獨立性極為薄弱，依一般社會
    健全觀念，在時間差距上，難以強行分開，在刑法評價上，
    以視為數個舉動之接續施行，合為包括之一行為予以評價，
    較為合理，方屬接續犯之範疇，足見「接續犯」之成立，係
    以時、空密接性為前提要件，即透過對於同一法益之同種類
    侵害行為繼續不間斷之實行，業已稀釋個別行為之獨立性，
    致使刑法評價時將之視為單一、整體之犯罪行為，以符合社
    會一般人對於行為概念之認知，並與行為人之犯罪目的相互
    結合；至於學理上「包括一罪」概念中，與施用毒品之犯罪
    型態較有關聯者，應屬「集合犯」之態樣，此即依一般社會
    通念，特定犯罪行為具有反覆實施之特性，立法者於制定刑
    罰法律之初，亦已認知該種行為類型之反覆性，而有意藉由
    法條中客觀構成要件之行為要素，涵括上開具有反覆實施特
    性之數個犯罪行為，仍僅接受1次刑法之評價為已足；然施
    用毒品犯罪，或為零星偶一之施用，是自難認立法者於制定
    刑罰法律之初，已認知該種行為類型之反覆性，且有意藉由
    法條中客觀構成要件之行為要素，涵括上開具有反覆實施特
    性之數個犯罪行為，故移送併辦意旨認為被告此部分施用第
    一級毒品犯行，與前揭論罪科刑業經起訴之施用第一級毒品
    犯行間，屬於包括一罪之集合犯，容有誤會。是以，移送併
    辦意旨所述被告施用第一級毒品之犯行，自非本案起訴效力
    所及，本院即無從併予審理，應退回檢察官另行依法處理，
    附予敘明。
據上論斷，應依刑事訴訟法第368條，判決如主文。
本案經檢察官張秋源到庭執行職務。
中　　華　　民　　國　　96　　年　　4 　　月　　27　　日
            刑事第七庭    審判長法　官  林  榮  龍
                                法  官  鄭  永  玉
                                法　官  江  錫  麟
上列正本證明與原本無異。
如不服本判決應於收受送達後十日內向本院提出上訴書狀，其未
敘述上訴之理由者並得於提起上訴後十日內向本院補提理由書（
均須按他造當人之人數附繕本）。
                                書記官  劉  建  智
中　　華　　民　　國　　96　　年　　4 　　月　　27　　日
附錄本案論罪科刑法條全文：
毒品危害防制條例第10條：
　施用第一級毒品者，處6月以上5年以下有期徒刑。
　施用第二級毒品者，處3年以下有期徒刑。
